---
title: "Analiza posredovanj gasilskih enot na območju Republike Slovenije"
author: "Nikolaj Candellari"
output:
  html_document: default
  pdf_document:
    includes:
      in_header: lib/styles.sty
    latex_engine: xelatex
runtime: shiny
---

```{r include=FALSE}
#knjižnice
source("lib/libraries.r", encoding = "UTF-8")
#uvoz
source("uvoz/uvoz naselij po obcinah.r", encoding = "UTF-8")
source("uvoz/vrste intervencij po drustvih.r", encoding = "UTF-8")
source("uvoz/drustva po obcinah.R", encoding = "UTF-8")
source("uvoz/uvoz.r", encoding = "UTF-8")
#vizualizacija
source("vizualizacija/vizualizacija.r", encoding = "UTF-8")
#analiza
source("analiza/analiza.r", encoding = "UTF-8")
```


Gasilske enote v Sloveniji so poleg ekip nujne medicinske pomoči interventne skupine, ki so največkrat poklicane na pomoč ljudem ob različnih vrstah nesreč. Med posameznimi gasilskimi ekipami obstajajo velike razlike v opremljenosti, usposobljenosti in velikosti moštva. Razlike med njimi ter njihovo aktivnost bom analiziral v tem poročilu.


## Kategorizacija gasilskih enot

V Sloveniji imamo tri različne vrste gasilskih enot glede na njihovo sestavo:

* **Prostovoljne gasilske enote** 
    
* **Poklicne gasilske enote**
    
* **Kombinacija obeh vrst enot** 
    

Pri čemer se znotraj vsake od teh vrst enote delijo še na dve ali tri podvrste(**kategorije**)

Način določanja kategorizacije temelji predvsem na dveh zakonih in sicer:

* [**Zakon o gasilstvu**](http://pisrs.si/Pis.web/pregledPredpisa?id=ZAKO301)
* [**Zakon o društvih**](http://pisrs.si/Pis.web/pregledPredpisa?id=ZAKO4242)

Iz zgornjih zakonov sledi, da kategorijo društva določa država in občina v kateri društvo deluje.

### Kategorizacija društva s strani občine

Kategorija posamezne enote se določi glede na velikost naselja v katerem se društvo nahaja, gostoto poseljenosti območja delovanja enote, velikost in stopnjo požarne ogroženosti gozdov na območju ter pomembnosti kraja (npr. Ljubljana je kot glavno mesto pomembnejše, kot recimo Maribor, Celje,...)

Občine glede na zgornje kategorije posamezne enote ustrezno opremijo in poskrbijo za njihovo usposobljenost, predvsem na področju gašenja različnih vrst požarov in naravnih nesreč.
 
### Kategorizacija društva s strani države(neposredno)

Za posredovanja pri prometnih, naravnih in tehničnih nesrečah, ki so po obsegu in trajanju ponavadi manj zahtevne kot požari in naravne nesreče, so s strani države glede na lokacijo in ogroženost okraja s takimi nesrečami izbrane nekatere gasilske enote, ki nato z Republiko Slovenijo podpišejo pogodbo pri kateri se zavežejo, da bodo ustrezno opremljene in usposobljene za to vrsto reševanj. Hkrati pa se država obveže, da bo te enote financirala in izobrazila.

Večina teh enot se nahaja v večjih mestih, na območju prometnih cest(npr. ob avtocesti) ali ob večjih industrijskih obratih. 

### Grafična analiza

Zgornji sistem slovenskega gasilstva bom prikazal na karti Slovenije pri čemer sem gasilske enote grupiral po občinah zato da bo njihova analiza nekoliko lažja ter predvsem, ker nisem nikjer našel zemljevida, ki bi razmejeval območja delovanja med gasilskimi enotami v Sloveniji.

```{r}
vrsta.intervencij("POŽARI IN EKSPLOZIJE")
```



## Analiza požarov v Sloveniji
